臺灣桃園地方法院刑事判決　　　　　　100年度審訴字第567號
公　訴　人　臺灣桃園地方法院檢察署檢察官
被　　　告　詹傳來
上列被告因偽造文書等案件，經檢察官提起公訴（99年度偵字第
20591 號、第32489 號），被告於準備程序進行中，就被訴事實
為有罪之陳述，經本院告知簡式審判程序意旨，並聽取當事人之
意見後，本院合議庭裁定依簡式審判程序審理，判決如下：
    主  文
詹傳來所犯如附表一、二主文欄所示之罪，分別判處如附表一、
二主文欄所示之刑，各均以新臺幣壹仟元折算壹日，如附表一、
二所示之署押，分別依附表一、二主文欄所示沒收。應執行有期
徒刑壹年捌月，如易科罰金，以新臺幣壹仟元折算壹日，附表一
、二所示之署押共貳拾肆枚均沒收。
    事  實
一、詹傳來為變賣行動電話得款花用，竟分別為下列犯行：
  (一)詹傳來基於行使偽造私文書之犯意，於99年3 月17日某時，
    前往桃園縣龜山鄉戶政事務所（下稱龜山鄉戶政事務所），
    先在附表一編號1 所示之私文書欄位上，接續簽立「詹傳吉
    」之簽名2 枚，而接續偽造「詹傳吉」署押2 枚後，復在附
    表一編號1 所示之私文書相片欄位上，黏貼自己之照片1 幀
    ，偽以表示「詹傳吉」因國民身分證遺失申請補發，並於偽
    造完成如附表一編號1 所示申請書之私文書後，交付予龜山
    鄉戶政事務所之承辦公務員以行使，憑以申請辦理補發「詹
    傳吉」名義之國民身分證，足以生損害於詹傳吉及戶政機關
    對於國民身分證核發之正確性。俟承辦之龜山鄉戶政事務所
    公務員核對申請人之身分、人貌、所提出之相片等實質審查
    後，核准補發「詹傳吉」名義之國民身分證予詹傳來。
  (二)詹傳來另基於行使偽造私文書之犯意，於99年3 月18日某時
    ，前往交通部公路總局新竹區監理所桃園監理站（下稱桃園
    監理站），先在附表一編號2 所示之私文書欄位上，簽立「
    詹傳吉」之簽名1 枚，而偽造「詹傳吉」署押1 枚後，復在
    附表一編號2 所示之私文書上，黏貼自己之照片1 幀，偽以
    表示「詹傳吉」因駕駛執照遺失申請補發，並於偽造完成如
    附表一編號2 所示申請書之私文書後，另連同自己之照片1
    幀，一併交付予桃園監理站之承辦公務員以行使，憑以申請
    辦理補發「詹傳吉」名義之駕駛執照，足以生損害於詹傳吉
    及監理機關對於駕駛執照補發之正確性。俟承辦之桃園監理
    站公務員核對申請人之身分、人貌、所提出之照片等實質審
    查後，核准補發「詹傳吉」名義之駕駛執照予詹傳來。
  (三)詹傳來取得上開補發之「詹傳吉」名義之國民身分證及駕駛
    執照後，復分別基於行使偽造私文書及詐欺取財之犯意，先
    後於附表二「申請時間」欄所示之時間，前往附表二「申請
    地點」欄所示之電信公司特約中心或經銷商店，並分別接續
    於附表二「偽造之私文書」欄、「署押所在欄位」欄所示之
    私文書欄位上，分別接續簽立如附表二「偽造之署押數目」
    欄所示之「詹傳吉」之簽名，而分別接續偽造「詹傳吉」之
    署押，偽以表示「詹傳吉」分別同意以附表二「偽造之私文
    書」欄所示之契約內容，分別向附表二「電信公司」欄所示
    之電信公司申請行動電話門號，並於偽造完成附表二「偽造
    之私文書」欄所示之申請書、契約書、同意書等私文書後，
    連同前開補發取得之「詹傳吉」名義之國民身分證影本、駕
    駛執照影本，一併分別交付予附表二「申請地點」欄所示之
    電信公司特約中心或經銷商店之承辦人員以行使之，致使各
    該特約中心、經銷商店之承辦人員因而陷於錯誤，而分別交
    付已開通之如附表二「門號」欄所示之行動電話門號SIM 卡
    各1 張及搭配所申請方案之行動電話各1 支予詹傳來，均足
    以生損害於詹傳吉，及分別生損害於附表二「申請地點」欄
    所示之電信公司特約中心、經銷商店及附表二「電信公司」
    欄所示之電信公司對於稽核行動電話申請用戶之正確性。詹
    傳來於取得上開各附表二「電信公司」欄所示之電信公司，
    因應各申請方案，而委由附表二「申請地點」欄所示之特約
    中心、經銷商店所交付之行動電話後，旋出售予不詳之通訊
    行牟利。嗣於99年6 月28日，詹傳吉因經銀行告知所持用之
    國民身分證失效後，隨即向龜山鄉戶政事務所查詢，始知悉
    遭詹傳來申請補發，詹傳吉旋報警處理，而為警循線查悉上
    情。
二、案經桃園縣政府警察局龜山分局報請臺灣桃園地方法院檢察
    署檢察官偵查起訴。
    理  由
一、本案被告詹傳來所犯均為死刑、無期徒刑或最輕本刑為3 年
    以上有期徒刑以外之罪，其於本院準備程序中就前揭被訴事
    實均為有罪之陳述，經本院告知簡式審判程序之旨，並聽取
    當事人意見後，本院合議庭依刑事訴訟法第273 條之1 第1
    項規定，裁定由受命法官獨任進行簡式審判程序，合先敘明
    。
二、前開犯罪事實，業據被告分別於警詢、檢察官訊問及本院審
    理中坦承不諱，並經證人即被害人詹傳吉分別於警詢及檢察
    官訊問中陳述無訛，且有桃園縣龜山鄉戶政事務所99年6 月
    30日桃龜戶字第0990004220號函暨檢附之詹傳吉書立之申請
    書、詹傳來書立之申請書、附表一編號1 所示之申請書、99
    年3 月17日補發之詹傳吉國民身分證、歷史影像查詢作業、
    螢幕視窗資料傾印、詹傳吉之戶籍謄本、臺灣大哥大股份有
    限公司2010年10月4 日法大字第099137056 號函暨檢附之臺
    灣大哥大股份有限公司基本資料查詢、如附表二編號4.、5.
    「偽造之私文書」欄所示之申請書及同意書、公路監理電子
    閘門—證號查詢機車駕駛人、遠傳電信股份有限公司之客戶
    資料、遠傳電信股份有限公司函暨檢附之如附表二編號1.至
    3.「偽造之私文書」欄所示之申請書及契約書、附表二編號
    6.「偽造之私文書」欄所示之申請書及契約書及交通部公路
    總局新竹區監理所桃園監理站100 年1 月11日竹監桃字第10
    00000721號函暨檢附之汽（機）車駕駛人異動登記書等在卷
    可稽，足徵被告自白與事實相符，事證明確，被告犯行堪以
    認定。
三、論罪科刑：
  (一)按刑法第214 條所謂使公務員登載不實事項於公文書罪，須
    一經他人之聲明或申報，公務員即有登載之義務，並依其所
    為之聲明或申報予以登載，而屬不實之事項者，始足構成，
    若其所為聲明或申報，公務員尚須為實質之審查，以判斷其
    真實與否，始得為一定之記載者，即非本罪所稱之使公務員
    登載不實（最高法院73年臺上字第1710號判例意旨參照）。
    查，國民身分證之請領與核發，事涉國民身分之管理而有一
    定之審查流程及作業規範，戶政機關受理民眾請領國民身分
    證時，應確實核對其身分、人貌、所提出之相片是否與本人
    相符，如身分或容貌有疑義時，即應查證其他附有相片之證
    件或相關人證，以防虛偽、假冒情事發生，並非一經聲明申
    請，該管公務員即有登載之義務；此觀戶籍法第60條第1 項
    規定：「初領或補領國民身分證，應由本人親自為之」，及
    國民身分證及戶口名簿製發相片影像檔建置管理辦法第9 條
    第1 項明訂：「戶政事務所受理請領國民身分證，應查明當
    事人戶籍資料、歷次相片影像資料，切實核對戶籍資料、相
    片及人貌，並將所繳交相片掃瞄建置影像檔。核對當事人容
    貌產生疑義時，應查證其他附有相片之證件或相關人證等方
    式，以確定身分」即明。是戶政機關之公務員對於國民身分
    證初領或補領之核發，依法即有實質審查權，而非僅作形式
    上審核，揆之前開最高法院判例意旨，龜山鄉戶政事務所之
    承辦公務員就國民身分證之核發既有實質審查權，自不構成
    使公務員登載不實罪。次查，申請補發駕駛執照需檢附申請
    人之照片，經承辦人員查驗無誤後始予以補發，故而監理機
    關之公務員就駕駛執照之補領亦有實質審查權，依前開說明
    ，亦不構成使公務員登載不實罪，合先敘明。
  (二)查行動電話門號之SIM 卡及行動電話均為有形之有體物，且
    具有相當之交易價值，自屬財物之一種。被告偽以「詹傳吉
    」之名義，分別向附表二「電信公司」欄所示之電信公司，
    詐得如附表二「門號」欄所示之行動電話門號之SIM 卡及搭
    配各方案之行動電話，自屬犯刑法第339 條第1 項之詐欺取
    財罪。公訴意旨認被告係詐得不法通訊利益，惟查，被告於
    取得上開行動電話門號後，雖持以通話，但亦有繳納通話費
    ，此有亞太電信股份有限公司電信服務費暨違約金繳款單、
    遠傳電信股份有限公司電信費用繳款（客戶收執聯）及臺灣
    大哥大股份有限公司99年12月電信費帳單等在卷可考，是以
    被告並未詐得免繳付通話費之利益，故而並不構成刑法第33
    9 條第2 項之詐欺得利罪，附此敘明。
  (三)核被告就犯罪事實(一)、(二)所為，均係犯刑法第216 條、第21
    0 條之行使偽造私文書罪；就犯罪事實(三)所為，均係犯216
    條、第210 條之行使偽造私文書罪及刑法第339 條第1 項之
    詐欺取財罪。公訴意旨認犯罪事實(一)、(二)，尚應論以刑法第
    214 條使公務員登載不實罪云云，尚有未洽，已如前述，惟
    因此部分罪嫌與前開論罪科刑部分具有想像競合犯之裁判上
    一罪關係，爰均不另為無罪之諭知，併此敘明。公訴意旨認
    犯罪事實(三)部分，均係犯刑法第339 條第2 項之詐欺得利罪
    云云，尚有未洽，已如前述，惟起訴之基本事實同一，本院
    自應予審理，並變更其起訴法條。被告各偽造署押之行為，
    為各該偽造私文書之部分行為；而其各偽造私文書之低度行
    為，復為各行使偽造私文書之高度行為所吸收，均不另論罪
    。末按如數行為於同時同地或密切接近之時地實施，侵害同
    一之法益，各行為獨立性極為薄弱，依一般社會健全觀念在
    時間差距上難以強行分開，在刑法評價上，已視為數個舉動
    之接續施行，合為包括之一行為予以評價，較為合理，則屬
    接續犯，而為包括一罪（最高法院86年度臺上字第3295號判
    例意旨參照）。查，被告就附表二編號1.、6.所為，雖分別
    同時向同一家電信公司特約中心，各申請2 支行動電話門號
    ，惟其行使偽造私文書及詐欺取財之行為均分別只有1 個，
    並無數舉動之接續施行，自非屬接續犯。又查，附表二編號
    2.、3.之犯罪時間雖均為99年5 月5 日、附表二編號5.、6.
    之犯罪時間雖均為99年6 月11日，然該附表編號2.、3.所示
    之犯行、附表編號5.、6.所示之犯行，均係分別對不同之電
    信公司特約中心或經銷商店為之，而分屬獨立之行為，依前
    開說明，自非屬接續犯而論以包括一罪，而應分論併罰之。
    公訴意旨認就99年3 月18日、99年5 月5 日及99年6 月11日
    各該日所冒名申請行動電話之犯行，各係接續犯應分別論以
    一罪，而論以3 次行使偽造私文書罪及3 次詐欺取財罪，尚
    有未合，在此敘明。被告就犯罪事實(三)所為6 次之行使偽造
    私文書罪與6 次詐欺取財罪，均分別係一行為觸犯行使偽造
    私文書罪與詐欺取財罪2 罪名，均為想像競合犯，各應從一
    重依行使偽造私文書罪處斷。被告所犯上開8 次行使偽造私
    文書罪間，犯意各別，行為互殊，該8 罪應分論併罰。爰審
    酌行使偽以詹傳吉名義申請國民身分證、駕駛執照後，持以
    詐取上開門號之SIM 卡及行動電話等犯罪情節與所生危害程
    度，犯後為前開自白之態度與其他一切情狀，分別量處如主
    文所示之刑，並定其應執行之刑，及就各宣告刑與所定應執
    行刑均諭知易科罰金之折算標準，以示懲儆。
  (四)末查附表一、二所示私文書上，所分別為偽造之「詹傳吉」
    之簽名，均分屬偽造之署押，不論屬於被告與否，均應依刑
    法第219 條之規定，於被告所犯該行使偽造私文書罪部分宣
    告沒收。至被告用以申請補發「詹傳吉」名義之國民身分證
    、駕駛執照所用之照片正本共1 幀，已分別交付予戶政機關
    及監理機關使用；詐得之搭配門號所交付之行動電話共6 具
    ，則均已出售予不詳之通訊行牟利，均已非被告所有，爰均
    不予宣告沒收。又被告詐得之上開SIM 卡共6 張，均未扣案
    ，且無證據證明尚屬存在，為免將來執行之困難與爭議，亦
    不予宣告沒收，併此敘明。
據上論斷，應依刑事訴訟法第273 條之1 第1 項、第299 條第1
項前段、第300 條，刑法第216 條、第210 條、第339 條第1 項
、第55條、第51條第5 款、第41條第1 項前段、第8 項、第219
條，刑法施行法第1 條之1 第1 項、第2 項前段，判決如主文。
本案經檢察官呂如琦到庭執行職務。
中    華    民    國   100    年    5     月    30    日
                        刑事庭    法  官  顏世翠
以上正本證明與原本無異。
如不服本判決應於收受判決後10日內向本院提出上訴書狀，並應
敘述具體理由。其未敘述上訴理由者，應於上訴期間屆滿後20日
內向本院補提理由書( 均須按他造當事人之人數附繕本) 「切勿
逕送上級法院」。
                                  書記官  吳忻蒨
中    華    民    國   100    年    5     月    30    日
附錄本案論罪科刑法條：
中華民國刑法第210 條
（偽造變造私文書罪）
偽造、變造私文書，足以生損害於公眾或他人者，處五年以下有
期徒刑。
中華民國刑法第216 條
（行使偽造變造或登載不實之文書罪）
行使第二百十條至第二百十五條之文書者，依偽造、變造文書或
登載不實事項或使登載不實事項之規定處斷。
中華民國刑法第339 條
（普通詐欺罪）
意圖為自己或第三人不法之所有，以詐術使人將本人或第三人之
物交付者，處五年以下有期徒刑、拘役或科或併科一千元以下罰
金。
以前項方法得財產上不法之利益或使第三人得之者，亦同。
前二項之未遂犯罰之。
附表一
┌─┬──────────────┬───────────┬────────────┬────────────┐
│編│    偽造之私文書            │   署押所在欄位       │    偽造之署押數目      │  主文欄                │
│號│                            │                      │                        │                        │
├─┼──────────────┼───────────┼────────────┼────────────┤
│1.│補領國民身分證申請書        │申請人領證簽章欄      │「詹傳吉」簽名壹枚      │詹傳來行使偽造私文書，足│
│  │                            ├───────────┼────────────┤以生損害於公眾及他人，處│
│  │                            │申請人欄              │「詹傳吉」簽名壹枚      │有期徒刑肆月，如易科罰金│
│  │                            │                      │                        │，以新臺幣壹仟元折算壹日│
│  │                            │                      │                        │，附表一編號1.所示之署押│
│  │                            │                      │                        │共貳枚均沒收。          │
├─┼──────────────┼───────────┼────────────┼────────────┤
│2.│汽（機）車駕駛人異動登記書  │簽章欄                │「詹傳吉」簽名壹枚      │詹傳來行使偽造私文書，足│
│  │                            │                      │                        │以生損害於公眾及他人，處│
│  │                            │                      │                        │有期徒刑肆月，如易科罰金│
│  │                            │                      │                        │，以新臺幣壹仟元折算壹日│
│  │                            │                      │                        │，附表一編號2.所示之署押│
│  │                            │                      │                        │壹枚沒收。              │
└─┴──────────────┴───────────┴────────────┴────────────┘
附表二
┌─┬────┬─────┬─────┬──────────┬──────┬──────────┬───────┐
│編│申請時間│ 申請地點 │電信公司及│   偽造之私文書     │署押所在欄位│  偽造之署押數目    │    主文欄    │
│號│        │          │門號      │                    │            │                    │              │
├─┼────┼─────┼─────┼──────────┼──────┼──────────┼───────┤
│1.│99年3 月│遠傳電信股│遠傳電信公│遠傳網際網路行動電話│申請人簽名欄│「詹傳吉」簽名貳枚  │詹傳來行使偽造│
│  │18日某時│份有限公司│司，門號為│服務啟用申請書      │            │                    │私文書，足以生│
│  │        │（下稱遠傳│0000000000├──────────┼──────┼──────────┤損害於他人，處│
│  │        │電信公司）│          │遠傳電信股份有限公司│申請人簽名欄│「詹傳吉」簽名壹枚  │有期徒刑月，│
│  │        │桃園中正三│          │行動電話業務/ 第三代│            │                    │如易科罰金，以│
│  │        │特約服務中│          │行動通信業務服務契約│            │                    │新臺幣壹仟元折│
│  │        │心（址設於├─────┼──────────┼──────┼──────────┤算壹日，附表二│
│  │        │桃園縣桃園│遠傳電信公│遠傳網際網路行動電話│申請人簽名欄│「詹傳吉」簽名貳枚  │編號1.所示之署│
│  │        │市○○路12│司，門號為│服務啟用申請書      │            │                    │押共陸枚均沒收│
│  │        │21之1 號）│0000000000├──────────┼──────┼──────────┤。            │
│  │        │          │          │遠傳電信股份有限公司│申請人簽名欄│「詹傳吉」簽名壹枚  │              │
│  │        │          │          │行動電話業務/ 第三代│            │                    │              │
│  │        │          │          │行動通信業務服務契約│            │                    │              │
├─┼────┼─────┼─────┼──────────┼──────┼──────────┼───────┤
│2.│99年5 月│遠傳電信公│遠傳電信公│遠傳網際網路行動電話│申請人簽名欄│「詹傳吉」簽名貳枚  │詹傳來行使偽造│
│  │5 日某時│司桃園中正│司，門號為│服務啟用申請書      │            │                    │私文書，足以生│
│  │        │二特約服務│0000000000│                    │            │                    │損害於他人，處│
│  │        │中心（址設│          │                    │            │                    │有期徒刑月，│
│  │        │桃園縣桃園│          │                    │            │                    │如易科罰金，以│
│  │        │市○○路61│          │                    │            │                    │新臺幣壹仟元折│
│  │        │8號）     │          │                    │            │                    │算壹日，附表二│
│  │        │          │          │                    │            │                    │編號2.所示之署│
│  │        │          │          │                    │            │                    │押共貳枚均沒收│
│  │        │          │          │                    │            │                    │。            │
├─┼────┼─────┼─────┼──────────┼──────┼──────────┼───────┤
│3.│99年5 月│遠傳電信公│遠傳電信公│遠傳筆電超殺專案（A │申請人簽名欄│「詹傳吉」簽名貳枚  │詹傳來行使偽造│
│  │5 日某時│司無限城—│司，門號為│ 無限飆網775 限36第 │            │                    │私文書，足以生│
│  │        │竹塹館（址│0000000000│三代行動電話服務申請│            │                    │損害於他人，處│
│  │        │設新竹市東│          │書（限制型）        │            │                    │有期徒刑月，│
│  │        │區○○路2 │          ├──────────┼──────┼──────────┤如易科罰金，以│
│  │        │號）      │          │遠傳電信股份有限公司│申請人簽名欄│「詹傳吉」簽名壹枚  │新臺幣壹仟元折│
│  │        │          │          │行動電話業務服務契約│            │                    │算壹日，附表二│
│  │        │          │          │                    │            │                    │編號3.所示之署│
│  │        │          │          │                    │            │                    │押共枚均沒收│
│  │        │          │          │                    │            │                    │。            │
├─┼────┼─────┼─────┼──────────┼──────┼──────────┼───────┤
│4.│99年5 月│雙子座行動│臺灣大哥大│號碼可攜/ 新申裝同意│立同意書人簽│「詹傳吉」簽名貳枚  │詹傳來行使偽造│
│  │29日某時│科技館—臺│股份有限公│書                  │章欄        │                    │私文書，足以生│
│  │        │中營業處（│司（下稱臺├──────────┼──────┼──────────┤損害於他人，處│
│  │        │址設臺中市│灣大哥大公│臺灣大哥大行動通信網│申請人簽章欄│「詹傳吉」簽名壹枚  │有期徒刑月，│
│  │        │北區○○街│司），門號│路業務服務申請書    │            │                    │如易科罰金，以│
│  │        │66號6樓之2│0000000000│                    │            │                    │新臺幣壹仟元折│
│  │        │          │          │                    │            │                    │算壹日，附表二│
│  │        │          │          │                    │            │                    │編號4.所示之署│
│  │        │          │          │                    │            │                    │押共枚均沒收│
│  │        │          │          │                    │            │                    │。            │
├─┼────┼─────┼─────┼──────────┼──────┼──────────┼───────┤
│5.│99年6 月│同上      │臺灣大哥大│臺灣大哥大號碼可攜服│申請人簽章欄│「詹傳吉」簽名壹枚  │詹傳來行使偽造│
│  │11日某時│          │股份有限公│務申請書            │            │                    │私文書，足以生│
│  │        │          │司（下稱臺├──────────┼──────┼──────────┤損害於他人，處│
│  │        │          │灣大哥大公│號碼可攜/ 新申裝同意│立同意書人簽│「詹傳吉」簽名貳枚  │有期徒刑月，│
│  │        │          │司），門號│書                  │章欄        │                    │如易科罰金，以│
│  │        │          │0000000000├──────────┼──────┼──────────┤新臺幣壹仟元折│
│  │        │          │          │臺灣大哥大行動通信網│申請人簽章欄│「詹傳吉」簽名壹枚  │算壹日，附表二│
│  │        │          │          │路業務服務申請書    │            │                    │編號5.所示之署│
│  │        │          │          │                    │            │                    │押共肆枚均沒收│
│  │        │          │          │                    │            │                    │。            │
├─┼────┼─────┼─────┼──────────┼──────┼──────────┼───────┤
│6.│99年6 月│亞太電信股│亞太電信公│亞太電信公司行動電話│申請人簽章欄│「詹傳吉」簽名壹枚  │詹傳來行使偽造│
│  │11日某時│份有限公司│司，門號為│服務申請書          │            │                    │私文書，足以生│
│  │        │平鎮和平特│0000000000├──────────┼──────┼──────────┤損害於他人，處│
│  │        │約中心（址│          │專案同意書          │立同意書人欄│「詹傳吉」簽名壹枚  │有期徒刑月，│
│  │        │設桃園縣平├─────┼──────────┼──────┼──────────┤如易科罰金，以│
│  │        │鎮市○○路│亞太電信公│亞太電信公司行動電話│申請人簽章欄│「詹傳吉」簽名壹枚  │新臺幣壹仟元折│
│  │        │177號 ）  │司，門號為│服務申請書          │            │                    │算壹日，附表二│
│  │        │          │0000000000│                    │            │                    │編號6.所示之署│
│  │        │          │          │                    │            │                    │押共枚均沒收│
│  │        │          │          │                    │            │                    │。            │
└─┴────┴─────┴─────┴──────────┴──────┴──────────┴───────┘